臺灣新北地方法院三重簡易庭民事判決
　　　　　　　　　　　　　　　 　　110年度重簡字第1662號

原　　　告　旺旺友聯產物保險股份有限公司

法定代理人　劉自明　
訴訟代理人　周正國　
　　　　　　柯珮珺　
被　　　告　林旺生　
 
上列當事人間請求侵權行為損害賠償事件，於民國110年10月25
日言詞辯論終結，本院判決如下：
    主  文
被告應給付原告新臺幣玖萬肆仟陸佰玖拾貳元，及自民國一百一
十年八月二十九日起至清償日止，按年息百分之五計算之利息。
原告其餘之訴駁回。
訴訟費用由被告負擔百分之五十二，餘由原告負擔。
本判決原告勝訴部分得假執行。
    事  實  及  理  由
一、本件被告經合法通知，未於言詞辯論期日到場，查無民事訴
    訟法第386條所列各款情事，應准原告之聲請，由其一造辯
    論而為判決，合先敘明。
二、原告起訴主張：緣被告於民國108年9月9日12時49分許，駕
    駛車牌號碼000-0000號自用小客車，行經新北市蘆洲區集賢
    路269巷口時，因未注意車前狀況，致撞擊由原告承保、訴
    外人吳潤娥所有、訴外人湯勤之駕駛之車牌號碼000-0000之
    自用小客車（下稱系爭車輛），系爭車輛因而受損，經送修
    支出修復費用新臺幣（下同）611,936元（含工資156,573元
    、烤漆63,688元、零件391,675元），原告已依保險契約賠
    付被保險人上開修理費，依法取得代位權，另本件事故因雙
    方互負過失責任，故原告僅請求被告賠百分之三十即183,58
    1元（計算式：611,936■O3/10＝183,581元，元以下四捨五
    入）。為此，爰依侵權行為及保險代位之法律關係，請求判
    決被告應給付原告183,581元及自起訴狀繕本送達翌日起至
    清償日止，按年息百分之5計算之利息之事實，業據提出新
    北市政府警察局道路交通事故當事人登記聯單、估價單、行
    照、統一發票、道路交通事故初步分析研判表、發票、理賠
    計算書及賠償給付同意書等件為證，並經本院依職權向新北
    市政府警察局蘆洲分局調取本件車禍肇事資料核閱屬實，有
    道路交通事故現場圖、道路交通事故調查報告表、道路交通
    事故調查紀錄表、事故現場相片及道路交通事故當事人酒精
    測定紀錄表等件附卷可資佐證，被告則已於相當時期受合法
    之通知，而於言詞辯論期日不到場，亦未提出準備書狀爭執
    ，依法視同自認，堪認原告之主張為真實。
三、按汽車行駛時，駕駛人應注意車前狀況及兩車並行之間隔，
    並隨時採取必要之安全措施，不得在道路上蛇行，或以其他
    危險方式駕車。次按汽車行駛至交岔路口，其行進、轉彎，
    應依下列規定：…。七、轉彎車應讓直行車先行。道路交通
    安全規則第94條第3項及第102條第1項第7款分別定有明文。
    經查，本件被告於警詢時稱：「（問：事故發生前之行進路
    線、方向、車道、位置、肇事經過及車速？）答：當時我駕
    駛自小客AWD-5771行經蘆洲區集賢路往三重區方向並駕駛於
    內側車道，行經蘆洲區集賢路269巷我看到對向有一台車停
    在分隔島破口處，我認為對方駕駛要禮讓我先行於是我就正
    常向前直行，結果對方卻突然左轉所以我閃避不及就撞到對
    方右後車輪。車速約50公里。」；系爭車輛駕駛人湯勤之於
    警訊時陳稱：「（問：事故發生前之行進路線、方向、車道
    、位置、肇事經過及車速？）答：當時我駕駛自小客ARG-
    9303號車行經蘆洲區集賢路往中山一路方向，我行經蘆洲區
    集賢路269巷時準備左轉所以我駕駛於內側車道，在轉彎至
    對向道路約三分之一路寬時，發現對方車速飛快朝我的方向
    撞來，造成我右側後輪凹陷。」等語，有道路交通事故調查
    紀錄表存卷可參，足見被告於行經肇事地點時，顯有未遵守
    注意車前狀況並隨時採取必要之安全措施致肇事，有違上開
    道路交通安全規則之規定，堪認被告對本件事故之發生具有
    過失。又本件原告駕駛系爭車輛左轉彎之前，本應讓直行車
    先行，竟疏未禮讓，以致發生本件車禍，則原告對系爭事故
    之發生，亦有過失，是新北市政府警察局交通警察大隊亦同
    此認定「湯勤之疑轉彎車，未讓直行車先行；林旺生疑行駛
    時，未注意車前狀況，並隨時採取必要之安全措施。」為肇
    事原因，此有道路交通事故初步分析研判表附卷可稽，益徵
    兩造就本事故之發生，確均應負過失責任無誤。
四、按因故意或過失，不法侵害他人之權利者，負損害賠償責任
    。汽車、機車或其他非依軌道行駛之動力車輛，在使用中加
    損害於他人者，駕駛人應賠償因此所生之損害。被保險人因
    保險人應負保險責任之損失發生，而對於第三人有損失賠償
    請求權者，保險人得於給付賠償金額後，代位行使被保險人
    對於第三人之請求權。但其所請求之數額，以不逾賠償金額
    為限。前項第三人為被保險人之家屬或受僱人時，保險人無
    代位請求權。但損失係由其故意所致者，不在此限。民法第
    184條第1項前段、第191條之2前段及保險法第53條分別定有
    明文。次按不法毀損他人之物者，被害人得請求賠償其物因
    毀損所減少之價額。民法第196條第1項亦有明文。又依民法
    第196條請求賠償物被毀損所減少之價額，固得以修復費用
    為估定之標準，但以必要者為限（如修理材料以新品換舊品
    ，應予折舊）。查，系爭ARG-9303號自用小客車係於105年8
    月(推定15日）出廠使用，有行車執照在卷可佐，至108年9
    月9日受損時已使用3年餘，依營利事業所得稅結算申報查核
    準則，提列折舊以1年為計算單位，其使用期間未滿1年者，
    按實際使用月數相當於全年之比例計算之，不滿1月者，以1
    月計，為3年1月，其零件已有折舊，據原告所提出之估價單
    所載，修車支出之零件費為391,675元，更新零件之折舊價
    差顯非必要，自應扣除，本院依行政院公布之固定資產耐用
    年數表及固定資產折舊率表，即系爭汽車耐用年數5年，每
    年折舊千分之三六九，上開零件之折舊金額為296,297元む
    計算式：■M第一年：391,675×0.369=144,528；■L第二年：
    （391,675－144,528）×0.369＝91,197；■K第三年：（
    391,675－144,528－91,197）×0.369＝57,546；■J第四年
    ：（391,675－144,528－91,197－57,546）×0.369×(1/12
    )=3,026；■M＋■L＋■K＋■J＝296,297元，元以下四捨五入め
    ，則扣除折舊後，原告得請求之修車零件費為95,378元（
    391,675元－296,297＝95,378元）。此外，原告又支出修車
    工資156,573元及烤漆費用63,688元，則不因新舊車輛而有
    所不同，被告應全額賠償，合計原告得請求被告賠償之費用
    共315,639元（95,378元＋156,573元＋63,688元＝315,639
    元）。
五、惟按損害之發生或擴大，被害人與有過失者，法院得減輕賠
    償金額或免除之。前二項之規定，於被害人之代理人或使用
    人與有過失者，準用之。民法第217條第1項、第3項定有明
    文。查本件事故之發生，被告固有過失，惟原告承保系爭車
    輛之駕駛人湯勤之亦同有轉彎車為讓直行車先行之過失，此
    有新北市政府警察局道路交通事故初步分析研判表存卷可按
    ，復為原告當庭所是認，益徵原告對本件事故發生與有過失
    。本院綜合雙方過失情節及相關事證，認原告之過失程度為
    十分之七，被告之過失程度為十分之三，則被告應賠償原告
    之金額為94,692元（計算式：315,639元×3/10＝94,692元
    ，元以下四捨五入）。
六、從而，原告依侵權行為及保險代位之法律關係，請求被告給
    付94,692元，及自起訴狀繕本送達翌日即110年8月29日起至
    清償日止，按年息百分之5計算之利息，為有理由，應予准
    許。逾此部分之請求，為無理由，應予駁回。
七、本判決原告勝訴部分，係適用簡易程序所為被告敗訴之判決
    ，爰依職權宣告假執行。
八、結論：原告之訴為一部有理由，一部無理由，依民事訴訟法
    第436條第2項、第79條、第385條第1項前段、第389條第1項
    第3款，判決如主文。
中　　華　　民　　國　 110　　年　　10　　月　　27　　日
                  臺灣新北地方法院三重簡易庭
                      法      官  彭松江
以上正本係照原本作成。
如不服本判決，應於送達後20日內，向本院提出上訴狀並表明上
訴理由，如於本判決宣示後送達前提起上訴者，應於判決送達後
20日內補提上訴理由書（須附繕本）。
中　　華　　民　　國　 110　　年　　10　　月　　27　　日
                      書  記  官  許雁婷